【裁判字號】    99,金訴,33
【裁判日期】    990930
【裁判案由】    違反期貨交易法
【裁判全文】
臺灣臺北地方法院刑事判決              99年度金訴字第33號
公  訴  人  臺灣臺北地方法院檢察署檢察官
被      告  甲○○
上開被告因違反期貨交易法案件，經檢察官追加起訴（九十九年
度偵緝字第八一六號），被告於準備程序中就被訴事實為有罪之
陳述，經本院合議庭裁定改用簡式審判程序，判決如下：
    主  文
甲○○共同未經許可擅自經營期貨經理事業及期貨顧問事業，處
有期徒刑壹年貳月，減為有期徒刑柒月。
    事  實
一、甲○○前因於民國八十六年六月一日起至八十九年四月六日
    間（另案經臺灣高等法院以九十年度上更一字第一○六三號
    判處有期徒刑二年，併科罰金新臺幣四十萬元，經最高法院
    以九十五年度臺上字第一四三一號判決駁回上訴而確定，現
    正執行中）及於九十一年二月間起至九十三年十二月間止（
    另案經本院以九十九年度金訴緝字第二號判處有期徒刑一年
    二月確定），先後非法經營期貨經理事業及期貨顧問事業為
    警查獲後，明知未經主管機關許可，依法不得經營期貨經理
    事業及期貨顧問事業，且明知位在澳門地區之謝氏投資公司
    （TSE'S INTERNATIONAL INVESTMENT（MACAU）LTD. ，以下
    稱謝氏投資公司）未在我國依公司法規定辦理設立登記，亦
    未經認許而不得在我國境內營業，於九十四年七月上旬某日
    ，經真實姓名年籍不詳之謝姓香港地區成年男子遊說，以每
    月新臺幣（下同）二萬五千元之代價擔任人頭，另萌與前開
    真實姓名年籍不詳之香港地區謝姓成年男子基於共同非法經
    營期貨經理事業、期貨顧問事業及以未經認許之謝氏公司對
    外營業之犯意聯絡，先由甲○○出面承租臺北市○○路○段
    五十一號九樓之一為辦公處所，及擔任公司登記負責人，向
    臺北市政府申請設立訊匯理財顧問有限公司（下稱訊匯理財
    公司），於九十四年七月二十一日經核准登記，之後又於九
    十四年十一月八日承租臺中市○區○○路一段三四五號二十
    三樓之一為辦公處所（將訊匯公司公司地址變更登記為臺中
    市○區○○路一段三四五號二十三樓之一，九十五年五月十
    六日則又變更登記為臺北市○○路○段五十一號九樓之一，
    並遷回上址，九十五年七月三日訊匯理財公司辦理解散登記
    ），由該謝姓香港地區成年男子所僱用，而與甲○○、該謝
    姓香港地區成年男子基於共同非法及營期貨經理事業、期貨
    顧問事業及以未經認許之謝氏公司對外營業之犯意聯絡之吳
    明航、陳筱智（以上二人均未經檢察官起訴）及不詳姓名、
    自稱「李子修」、「連振逢」、「汪百川」之成年男子、劉
    姓成年女子等人，在臺北市○○路○段五十一號九樓之一及
    臺中市○區○○路一段三四五號二十三樓之一辦公處所，對
    外以訊匯理財公司名義招攬客戶與謝氏投資公司簽訂外匯保
    證金交易契約，其等自行上門招攬或以電話訪問方式，對客
    戶宣傳說明期貨交易之內容與獲利可能性後，引客戶產生興
    趣，並在訊匯理財公司上址辦公處所提供場所、電腦設備、
    傳輸外匯交易之資訊與走勢圖，供客戶看盤，及分析建議意
    見等，若客戶同意從事期貨交易，即代為聯絡客戶與謝氏投
    資公司簽訂外匯保證金交易契約，並於客戶繳匯一定之外幣
    至謝氏投資公司所指定香港渣打銀行、中國香港分行「TSE'
    S INTERNATIONAL INVESTMENT（MACAU）LTD.帳戶（帳號分
    別為00000000000、000000000000000號）後，即可自行下單
    ，或委託訊匯理財公司業務員向謝氏投資公司下單操作外幣
    保證金交易（單位以口計算，每一口保證金為美金十萬元，
    而可供實際交易之金額則為保證金之數倍金額），客戶於下
    單當日得要求平倉或留倉，並依據平倉時各該外幣匯率在市
    場行情變動之漲跌情形結算差額，其等共同經營期貨期貨經
    理事業及顧問事業，訊匯理財公司則從各該客戶透過謝氏投
    資公司下單進行交易所給付之手續費中，抽取佣金。嗣法務
    部調查局臺北市調查處因人檢舉調取由我國匯款至國外受款
    人為「TSE'S INTERNATIONAL INVESTMENT（MACAU）LTD. 」
    帳戶之交易明細資料，發現劉凱仁（九十五年一月五日匯三
    萬美金）、翁貴琳（九十五年五月二日匯五萬美金）、蔡寶
    盡（九十五年五月三日匯二萬美金）、林建宏（九十五年六
    月二十三日匯三萬五千美金）等人匯款至「TSE'S INTERNA-
    TIONAL INVESTMENT（MACAU）LTD.」中國香港分行帳號0000
    00000000000 號，於九十六年一月二十二日下午六時許，持
    向本院聲請核發之搜索票前往臺北市○○路○段五十一號九
    樓之一訊匯理財公司搜索，搜獲國際電話通話明細、公
    證書、個人專業資產管理、誠進證券投資顧問股份有限
    公司人事、行政、業務相關事宜提案簽呈、客戶名單、
    匯款單、甲○○現金支出傳票、謝氏投資集團（澳門）
    有限公司存託交易合約書、支出證明單、訊匯金融集團
    控股集團資料、誠進證券投資顧問股份有限公司會議紀錄
    、託運契約單、吳明航名片、支票簿影本等物，因而
    查悉上情。
二、案經法務部調查局臺北市調查處移送臺灣臺北地方法院檢察
    署檢察官偵查起訴。
    理  由
壹、程序部分：
    按刑事訴訟法業已修正而於九十二年二月六日經總統公布，
    同年九月一日起施行。修正後刑事訴訟法增訂第二百七十三
    條之一第一項規定，除被告所犯為死刑、無期徒刑、最輕本
    刑為三年以上有期徒刑之罪、或高等法院管轄第一審案件者
    外，於審判期日前之程序進行中，被告先就被訴事實為有罪
    之陳述時，審判長得告知被告簡式審判程序之旨，並聽取當
    事人、代理人、辯護人及輔佐人之意見後，裁定進行簡式審
    判程序。經查，本件被告甲○○被訴違反期貨交易法案件，
    非前開不得進行簡式審判程序之案件，經被告於本院審理時
    就被訴事實為有罪之陳述，且經本院告知被告簡式審判程序
    之旨，聽取檢察官、被告之意見後，爰依上開刑事訴訟法第
    二百七十三條之一第一項之規定裁定改依簡式審判程序審判
    之，合先敘明。
貳、實體部分：
一、按被告以外之人於審判外之陳述，雖不符合刑事訴訟法第一
    百五十九條之一至第一百五十九條之四之規定，但經當事人
    於審判程序同意作為證據，法院審酌該言詞陳述或書面陳述
    作成時之情況，認為適當者，亦得為證據；當事人、代理人
    或辯護人於法院調查證據時，知有第一百五十九條第一項不
    得為證據之情形，而未於言詞辯論終結前聲明異議者，視為
    有前項之同意；刑事訴訟法第一百五十九條之五第一項、第
    二項分別定有明文。檢察官、被告對於本判決下列所引用被
    告以外之人於審判外之陳述（包含書面陳述），於本院準備
    程序及審理時，均表示無意見而不予爭執，且迄至言詞辯論
    終結前亦未再聲明異議，本院審酌上開證據資料製作時之情
    況，尚無違法不當及證明力明顯過低之瑕疵之情形，爰依刑
    事訴訟法第一百五十九條之五第二項規定，認例外均具有證
    據能力。並經本院於審判期日依法進行證據之調查、辯論，
    當事人於訴訟上程序權利，已受保障。
二、上揭事實，已據被告於本院審理供述甚詳，且據證人林建宏
    、翁貴琳、朱蘇月金、戴昌周、陳筱智、吳明航證述甚詳，
    並有證人翁琳貴提供之建華商業銀行香港分行信件、玉山
    銀行香港分行帳頁明細、保證金帳戶結算資料、建華銀行香
    港分行開戶資料、謝氏投資集團（澳門）有限公司客戶買賣
    結算單（九十六年度警聲搜字第一二六號卷第十一頁至第三
    十二頁）、訊匯金融集團開戶銀行帳戶資料、開戶之相關
    須知、客戶開戶指引及相關權益須知、電話委託交易授權書
    （網上交易）、客戶基本資料表（同前卷第三十五頁至第三
    十九頁）、現場勘查報告、現場照片、名片、本院搜索票
    、搜索扣押筆錄、搜索扣押物品目錄表、扣押物品收據（同
    前卷第四十四頁至第四十六頁、第四十八頁至第五十三頁）
    、證人朱蘇月金提出之第一銀行匯出匯款申請書、中國國
    際商業銀行賣出外匯水單及手續費收入收據（九十六年度偵
    字第一二八七六號卷第五十二頁、第五十三頁）、訊匯國
    際有限公司、訊匯投資顧問有限公司、誠進資產管理顧問有
    限公司之基本資料查詢（九十六年度警聲搜字第一二六號卷
    第四十頁至第四十二頁）及訊匯理財顧問有限公司之登記資
    料查詢（九十九年度偵緝字第八一六號卷第四十四頁）、
    第一銀行匯出匯款申請書、中國國際商業銀行賣出外匯水單
    及手續費收入收據、薪佣制度總表、訊匯金融集團－台灣區
    貴賓諮詢服務中心2005年度台灣區業務獎勵實施辦法（九十
    六年度偵字第一二八七六號卷第十三頁至第十六頁）、謝
    氏投資集團（澳門）有限公司合約條款內容及投資買賣風險
    說明書（九十六年一月十九日）、客戶個人資料及往來銀行
    相關帳戶資料（九十六年一月十九日、第九十六年一月十七
    日、九十六年一月十二日、九十六年一月二十二日）（同前
    偵查卷第五十八頁至第七十二頁）、行政院大陸委員會澳
    門事務處九十四年十一月二十二日澳處綜字第0940001657號
    函送之澳門特區檢察長辦公室函（九十九年度偵緝字第八一
    六號卷第四十二頁、第四十三頁）、中央銀行外匯局九十
    五年五月二十八日台央外捌字第0990028876號函送九十四年
    一月一日至九十六年二月二十八日止，由我國匯款至國外受
    款人為「TSE'S INTERNA TIONAL INVESTMENT（MACAU）LTD.
    」之「匯往國外受款人交易明細表」（同前偵緝卷第一○六
    頁至第一○八頁）、訊匯理財顧問有限公司案卷（外放）可
    稽，與國際電話通話明細、公證書、個人專業資產管
    理、客戶名單、匯款單、謝氏投資集團（澳門）有限
    公司存託交易合約書、支出證明單、訊匯金融集團控股
    集團資料、支票簿影本扣案可證，本件事證明明確，被告
    前開犯行堪以認定。
三、按期貨交易法第一百十二條第五款未經許可擅自經營期貨經
    理事業及期貨顧問事業、公司法第十九條第二項以未經設立
    許可登記公司名義營業之犯行，其本質即有反覆繼續為之的
    性質，是以被告反覆所為本案行為，應係基於一個經營業務
    目的所為之數次交易行為，乃集合犯，應包括以一罪論，是
    其間法律縱有變更，其行為既繼續實施至新法施行以後，即
    與犯罪後法律有變更之情形不同，不生新舊法比較適用問題
    （最高法院二十八年度上字第七三三號判例意旨參照）。查
    被告於九十四年七月間起至九十六年一月二十二日被查獲止
    ，未經許可擅自經營期貨經理事業及期貨顧問事業、以未經
    設立許可登記公司名義營業，被告於上開行為繼續中，刑法
    已於九十四年一月七日修正公布，並於九十五年七月一日施
    行，依上開說明，自不生行為後法律變更之新舊法比較問題
    ，應適用其行為終止結束時之修正後刑法相關規定論處。核
    被告所為，係犯期貨交易法第一百十二條第五款未經許可擅
    自經營期貨經理事業及期貨顧問事業罪及公司法第十九條第
    二項以未經設立許可登記公司名義營業罪之犯行；被告與不
    詳姓名之謝姓香港地區成年男子、吳明航、陳筱智及不詳姓
    名、自稱「李子修」、「連振逢」、「汪百川」之成年男子
    、劉姓成年女子，就上述未經許可擅自經營期貨經理事業及
    期貨顧問事業、以未經設立許可登記公司名義營業犯行，有
    犯意聯絡，為共同正犯；另被告以一經營行為未經許可擅自
    經營期貨經理事業及期貨顧問事業、同時以未經設立許可登
    記公司名義營業，為一行為觸犯數罪名，為想像競合犯，應
    依刑法第五十五條之規定從重論以一未經許可擅自經營期貨
    顧問事業罪。爰審酌被告固於八十六年六月一日起至八十九
    年四月六日間（另案經臺灣高等法院以九十年度上更一字第
    一○六三號判處有期徒刑二年，且經最高法院以九十五年度
    臺上字第一四三一號判決駁回上訴而確定，現正執行中）及
    於九十一年二月間起至九十三年十二月間止（另案經本院以
    九十九年度金訴緝字第二號判處有期徒刑一年二月確定），
    先後非法經營期貨經理事業及期貨顧問事業，及以未經設立
    許可登記公司名義營業為警查獲，此有臺灣高等法院被告前
    案紀錄表可稽，不知悔悟改過，又為本件犯行，誠屬不該，
    惟於偵查中及本院審理中均坦白承認犯行，犯後態度並無不
    佳，參以被告犯罪動機、參與犯罪之程度（非本案主謀及負
    責營運之人）、獲得之利益、犯罪方法，其於本院審理時深
    表悔意，請求從輕量刑，再給予其一次自新機會，並審酌被
    告民國三十七年九月一日出生，入監執行前述二案判處之徒
    刑，逾六十五歲始執行完畢各情，本院認宜再給予被告自新
    機會，從輕量處有期徒刑一年二月。被告行為後，中華民國
    九十六年罪犯減刑條例業於九十六年七月四日經總統公布，
    並於同年月十六日施行；而被告係於九十六年四月二十四日
    以前犯罪，雖被告因逃匿，於九十六年八月二日經臺灣臺北
    地方法院檢察署發布通緝，於九十九年三月二十七日經緝獲
    到案，此有臺灣臺北地方法院檢察署通緝書稿（九十六年度
    偵字第一二八七六號卷第九十頁）、臺北縣政府警察局金山
    分局九十九年四月十三日北縣金刑字第○九九○○○七二九
    ○號函及查捕逃犯作業查詢報表（九十九年度偵緝字第八一
    六號卷第一頁、第二頁）可憑，可知被告係於該減刑條例施
    行後通緝，無同條例第五條規定之適用（最高法院八十一年
    台上字第三三八二號判決參照），仍符合罪犯減刑條例第二
    條第一項第三款之規定，應予以減刑，爰減其宣告刑二分之
    一為有期徒刑七月。
四、扣案之國際電話通話明細、公證書、個人專業資產管
    理、誠進證券投顧人事、行政、業務相關事宜提案簽呈、
    客戶名單、匯款單、甲○○現金支出傳票、謝氏投
    資集團（澳門）有限公司存託交易合約書、支出證明單、
    訊匯金融集團控股集團資料、誠進證券投資顧問股份有
    限公司會紀錄、託運契約單、吳明航名片、支票簿影
    本，其中國際電話通話明細、公證書（租賃契約書）、
    誠進證券投顧人事、行政、業務相關事宜提案簽呈、甲
    ○○現金支出傳票、誠進證券投資顧問股份有、託運契
    約單、支票簿影本，非供本案犯罪所用或預備犯本案犯罪
    所用之物，及非犯罪所得之物，且分別係誠進證券投資顧問
    股份有、訊匯理財公司、雷嘉珍等人所有，非本案被告及共
    犯所有之物，個人專業資產管理、客戶名單、匯款單
    、謝氏投資集團（澳門）有限公司存託交易合約書、支
    出證明單、訊匯金融集團控股集團資料，雖係本案犯罪所
    用之物，惟分別係訊匯理財公司或謝氏公司所有，吳明航
    名片，雖係本案共犯吳明航所有，惟非供本案犯罪所用或預
    備犯本案犯罪所用之物，或犯罪所得之物，上開物品又均非
    違禁物，均不予沒收。
據上論斷，應依刑事訴訟法第二百七十三條之一第一項、第二百
九十九條第一項前段，期貨交易法第一百十二條第五款，公司法
第十九條第二項，刑法第十一條前段、第二十八條、第五十五條
，中華民國九十六年罪犯減刑條例第二條第一項第三款、第七條
，判決如主文。
本案經檢察官周慶華、沈志成到庭執行職務
中    華    民    國    99    年    9    月    30     日
                     刑事第一庭法  官    林婷立
以上正本證明與原本無異。
如不服本判決，應於收受送達後十日內向本院提出上訴書狀，其
未敘述上訴之理由者並得於提起上訴後十日內向本院補提理由書
                                書記官   蘇靜紅
中    華    民    國    99    年    9    月    30     日
附錄本案論罪科刑法條
期貨交易法第112條
有下列情事之一者，處 7 年以下有期徒刑，得併科新臺幣 3 百
萬元以下罰金：
一  未經許可，擅自經營期貨交易所或期貨交易所業務者。
二  未經許可，擅自經營期貨結算機構者。
三  違反第 56 條第 1 項之規定者。
四  未經許可，擅自經營槓桿交易商者。
五  未經許可，擅自經營期貨信託事業、期貨經理事業、期貨顧
    問事業或其他期貨服務事業者。
六  期貨信託事業違反第 84 條第 1 項規定募集期貨信託基金者
    。
七  違反第 106 條、第 107 條或第 108 條第 1 項之規定者。
公司法第19條
未經設立登記，不得以公司名義經營業務或為其他法律行為。
違反前項規定者，行為人處1 年以下有期徒刑、拘役或科或併科
新臺幣15萬元以下罰金，並自負民事責任；行為人有二人以上者
，連帶負民事責任，並由主管機關禁止其使用公司名稱。

司法院資訊處製作；財團法人民間司法改革基金會備份。
